最高法院刑事判決　　　　　　九十六年度台上字第六六三八號
上 訴 人　台灣高等法院台南分院檢察署檢察官
被　　告　甲○○
　　　　　　　　　號
　　　　　乙○○
　　　　　　　　　6號
上列上訴人因被告等違反台灣地區與大陸地區人民關係條例案件
，不服台灣高等法院台南分院中華民國九十四年五月十八日第二
審判決（九十四年度上訴字第八六號，起訴案號：台灣嘉義地方
法院檢察署九十三年度偵緝字第一六四號、九十三年度偵字第八
七０號），提起上訴，本院判決如下：
    主  文
上訴駁回。
    理  由
按刑事訴訟法第三百七十七條規定，上訴於第三審法院，非以判
決違背法令為理由，不得為之。是提起第三審上訴，應以原判決
違背法令為理由，係屬法定要件。如果上訴理由狀並未依據卷內
訴訟資料，具體指摘原判決不適用何種法則或如何適用不當，或
所指摘原判決違法情事，顯與法律規定得為第三審上訴理由之違
法情形，不相適合時，均應認其上訴為違背法律上之程式，予以
駁回。本件原判決以公訴意旨略稱：被告乙○○因貪圖被告甲○
○給予新台幣（下同）三萬元之不法利益，明知其無意與中國大
陸地區女子林香英結婚，猶與甲○○、林香英共同謀議以假結婚
方式，使林香英進入台灣地區。民國九十二年八月十五日，乙○
○在福建省福州市與林香英辦理公證結婚手續，取得公證書後，
旋即返台，於同年九月一日前往嘉義縣警察局民雄分局北斗派出
所填載「大陸地區人民進入台灣地區保證書」，使承辦之公務員
將其結婚之不實事項登載於該保證書簽註意見欄上，然後至財團
法人海峽交流基金會辦理認證，並至嘉義縣民雄鄉戶政事務所辦
理結婚戶籍登記及國民身分證配偶欄變更登記，使承辦之公務員
將此不實之事項登載於職務上所掌之戶籍登記簿及國民身分證上
，足以生損害於警察機關及戶政機關對於戶籍管理之正確性。乙
○○復填寫「大陸地區人民進入台灣地區旅行證申請書」，檢附
上開資料，向內政部警政署入出境管理局（已改制為內政部入出
國及移民署）申請林香英入境，矇使承辦之公務員核發中華民國
台灣地區旅行證。同年十二月二十六日，林香英以探親名義，持
該旅行證非法進入台灣地區，足以生損害於內政部警政署入出境
管理局對於入出境管理之正確性。嗣因乙○○不滿甲○○未依約
給付三萬元，於九十三年一月七日向警方自首等情，因認被告等
涉有刑法第二百十六條、第二百十四條，修正前台灣地區與大陸
地區人民關係條例第七十九條第一項、第十五條第一款罪嫌。經
審理結果，認不能證明被告等犯罪，爰維持第一審諭知被告等無
罪之判決，駁回檢察官在第二審之上訴，已綜合全卷證據資料，
詳加審酌判斷，敘明何以無從形成被告等有罪心證之理由，從形
式上觀察，並無判決違背法令之情形存在。復查原判決以乙○○
對於其擔任假結婚之人頭，有無約定報酬，何人允諾支付報酬，
是否已先取得部分之報酬及其金額若干等事項，所為供述反覆不
一，前後齟齬。倘乙○○確因取得對價而擔任假結婚之人頭，對
於上開事項，自應知之甚稔，衡情不可能為反覆矛盾之供述。又
依證人林香英之胞妹林玉英（甲○○之配偶）及劉民泰等人之證
言，乙○○因見林玉英乖巧，持家有方，曾詢問林玉英有無姊妹
，請託介紹，林玉英遂介紹其胞姊林香英與乙○○結婚，而非出
於甲○○主動介紹。參酌乙○○與甲○○間之談話錄音，曾提及
「家裡牆壁烏黑，居住環境不好，怕甲○○大姨子林香英過來住
不下去，甲○○表示要幫他家裡粉刷牆壁，但是後來乙○○自己
已經粉刷。」等語，足見乙○○確有與林香英結婚之意思，否則
無須慮及林香英來台後，居住是否適應之問題。何況乙○○至大
陸地區與林香英結婚時，甲○○係在台灣，並未陪同前往；有關
結婚戶籍登記及入境手續等事項，亦均乙○○自行辦理；林香英
入境高雄機場時，係乙○○與劉民泰赴機場迎接；抵台後，乙○
○於翌日即偕林香英前往警局辦理對保，均未假手於甲○○。此
與一般假結婚之情形，迥然不同，益見乙○○確有與林香英結婚
之意思。至林香英來台後，發現乙○○家中另有一女友在場，因
而與乙○○發生爭吵，始由劉民泰接至其胞妹林玉英即甲○○住
處暫時居住，與常情無違，併加論敘綦詳。上訴意旨擷取卷內片
段資料，憑己見為不同之評價，徒就原審取捨證據及判斷其證明
力職權之適法行使，暨判決內已明白論斷之事項，漫事爭執，不
符第三審上訴之法定要件。至乙○○之女友究係何人，雙方感情
如何？何時認識等各節，不影響原判決所為之論斷，客觀上自無
調查之必要性，原審未加調查，不生違背法令之問題。上訴意旨
其餘所稱乙○○向警方自首後，惟恐甲○○報復，故開庭時，無
法期待自由表達等各節，持己意為空泛之指摘，尤非第三審上訴
之合法理由。上訴意旨指摘之各節，均與法律規定得為第三審上
訴理由之違法情形，不相適合，其上訴為違背法律上之程式，應
予駁回。
據上論結，應依刑事訴訟法第三百九十五條前段，判決如主文。
中　　華　　民　　國　九十六　年　 十一 　月　二十九　日
                      最高法院刑事第二庭
                          審判長法官  紀　俊　乾
                                法官  黃　正　興
                                法官  陳　東　誥
                                法官  林　錦　芳
                                法官  石　木　欽
      本件正本證明與原本無異
                                      書  記  官
中　　華　　民　　國　九十六　年　 十二 　月    三  　日
                                                      Ｑ
